【裁判字號】    95,上國,15
【裁判日期】    951031
【裁判案由】    國家賠償
【裁判全文】
臺灣高等法院民事判決                  95年度上國字第15號
上  訴  人  乙○○○
訴訟代理人  陳進會律師
複代理人    孫大龍律師
被上訴人    台北縣板橋市公所
法定代理人  甲○○
訴訟代理人  趙國生律師
            林奕秀律師
上列當事人間國家賠償事件，上訴人對於中華民國95年 4月17日
台灣板橋地方法院93年度國字第24第一審判決提起上訴，經本院
於95年10月18日言詞辯論終結，並判決如下：
    主    文
上訴駁回。
第二審訴訟費用由上訴人負擔。
    事實及理由
一、被上訴人之法定代理人變更為甲○○，其聲明承受訴訟，尚
    無不合。
二、上訴人起訴主張：
  (一)上訴人係台北縣板橋市○○○街32巷4號之住戶，民國93年1
    月24日上午，因訴外人方清水承租之台北縣板橋市○○○街
    2巷1號住宅之 4樓發生火警，延燒到上訴人前開房屋，致上
    訴人所有房屋及家中財物付諸一炬，共計受有新台幣（下同
    ）2,245,000元之損失。台北縣板橋市○○○街2巷之巷道為
    公共設施保留地之都市○○道路，早已開闢使用，被上訴人
    所屬市場管理所之公務員明知該巷道為計劃道路，屬既成巷
    道，不得設置攤販及固定棚架妨害人車通行，竟於60年間謂
    整頓市容時，將宮口街攤販安置於此，設置攤販集中市場已
    屬不法，更設置固定式之棚架供攤販使用，並定期收取租金
    及清潔費，而不為應為之取締及拆除行為，其公務員有怠於
    執行職務之情形。又被上訴人所設置之市場棚架係屬固定式
    ，無法收取或移動，導致整條巷道車輛無法通行，當日火災
    發生時，消防車立即趕到，尚未有延燒之情況，但因被上訴
    人搭蓋之該固定棚架無法收起或移動，消防車輛無法進入該
    巷道內，致消防車水線根本無法正面噴灑到火災現場，火勢
    無法有效控制，而發生延燒，並因而延燒致上訴人前開房屋
    ，有妨礙消防安全之事實，足見被上訴人就該棚架之設置管
    理有欠缺，且該欠缺與上訴人損害之發生及擴大間並有相當
    因果關係存在。被上訴人竟以其利用公共設施保留地安置攤
    販，與上訴人之損害無相當因果關係拒絕賠償。爰依國家賠
    償法（以下簡稱國賠法）第2條、第3條第1項規定提起本件
    訴訟。
  (二)都市計劃公共設施保留地臨時建築使用辦法（下稱臨建辦法
    ）第 7條規定：「在公共設施道路及綠地保留地上，申請臨
    時建築者，限於計畫寬度在15公尺寬以上，並應於其兩側各
    保留4公尺寬之通路。」，系爭後菜園街2巷之巷道，其寬度
    並不符合上開「臨建辦法」第 7條規定之15公尺寬以上，遑
    論「並應於其兩側各保留 4公尺寬之通路」，被上訴人將攤
    販集中設置於此，即屬違法。系爭後菜園街2巷之巷道，為
    既成巷道，依臨建辦法第4條規定，不得設置臨時攤販集中
    場；且依被上訴人之自認，該「臨時攤販集中場」已設攤販
    近30年之久，顯非「臨時攤販集中場」，被上訴人之設置行
    為洵屬違法。被上訴人迄未舉證系爭攤販集中場為合法建築
    ，該攤販集中場既不應設置而設置，且歷30年之久，被上訴
    人工務課竟故予不查報或疏於查報並將之拆除，屬大法官會
    議釋字第469號解釋怠於「執行職務」之範圍。依證人吳清
    遠、吳聰榮、潘世淦之證詞，系爭市場棚架之設置，影響消
    防車進入救火，與上訴人系爭房屋發生火災之原因及損害之
    擴大有因果關係。另依台北縣政府消防局對系爭火警之火災
    出動觀察紀錄表所載「到達時狀況為：（一）火、煙冒出之
    方位及強弱聲音、爆炸之特殊狀況及燃燒面積波及情形：濃
    煙由頂樓竄升，風向由西北向東南方，火勢由板橋市○○○
    街2巷1、1之1、1之2號頂樓加蓋部分竄出，但未有爆炸聲現
    象，燃燒面積約230平方公尺左右。」，足證於消防車到達
    現場時，上訴人之房屋尚未受波及。
  (三)有關上訴人所受損害：
    上訴人所受損害，有板橋市黃石里里長吳聰榮之證明書及其
    證言可證。因火災現場物品均遭毀損丟棄而收據散失，上訴
    人舉證困難，請法院斟酌依民事訴訟法第222條第2項規定，
    酌定上訴人之損害。
  (四)上訴人就系爭損害之發生或擴大，並未與有過失：
    上訴人增建之4、5樓雖屬違建，但與火災之發生或擴大並不
    相干。經第一審法院履勘現場結果，上訴人雖佔用防火巷 2
    分之 1為增建，但並非完全佔用防火巷，且上訴人室內備有
    滅火器，並非毫無消防設施。系爭火災之起火點係在2巷1號
    儲物間，故火災之發生與上訴人無關，至於該火災延燒與擴
    大，則係因系爭市場及其固定棚架之設置致影響消防車進入
    救火。
  (五)上訴聲明：
    1.原判決廢棄。
    2.被上訴人應給付上訴人2,245,000元。
    3.第一審、二審訴訟費用由被上訴人負擔。
    4.上訴人願供擔保，請准宣告假執行。
三、被上訴人則以：
  (一)被上訴人係依法設置臨時集中市場，並無違法執行職務；亦
    無國賠法第2條第2項之執行職務違法及怠於執行職務之情事
    ：
    1.系爭後菜園街2巷之地號為板橋市○○段1016、1003、993
      、1017 -1，其中1016、1003、993地號土地為公共設施保
      留地，依台北縣改進攤販管理工作執行計畫第2條第3項實
      施方法第 3項之規定：「各鄉鎮縣轄市所對於符合攤販資
      格者，應予安置於公有零售市場內，無法容納時應於‧‧
      ‧或於公共設施保留地設置攤販臨時集中市場收容之」，
      自得作為設置攤販臨時集中市場之用地。而1017-1地號之
      土地使用分區為「部分市場、部分商業區○○○道路」，
      本得作為市場使用。
    2.縱認系爭市場建物為違建，因違章建物之取締及報請拆除
      並非法律所定被上訴人市場管理所公務員應執行之職務行
      為，被上訴人所屬市場管理所公務員未為取締及報請拆除
      之行為，非屬國家賠償法第2條第2項後段所稱之公務員怠
      於執行職務之消極不作為行為。又，被上訴人雖設有工務
      課都市計畫組負責辦理違章建築之查報工作，惟僅負責查
      報其轄區之違章情形，而非負責拆除等工作；輔以上訴人
      所爰引之違章建築法第 3條規定，鄉公所「得」指定人員
      辦理違章建築之查報工作，賦予被上訴人有裁量權，衡量
      是否設置指定人員辦理違章建築之查報工作，因此上開建
      築法、違章建築處理辦法並非「對被上訴人應執行職務之
      作為義務有明確規定」，尚「賦予作為或不作為之裁量餘
      地」，故被上訴人並無任何怠於執行職務之情事。被上訴
      人之所以會將系爭棚架拆除，乃因該遮雨棚架長期以來佔
      用私人用地，經訴訟程序確認被上訴人為無權占有私人土
      地，被上訴人需返還之；且系爭市場為一30多年之老舊市
      場，被上訴人為配合台北縣政府之都市更新計畫，始配合
      工務課辦理拆除工作，並非因為認定系爭遮雨棚架為違建
      ，才會拆除。縱認被上訴人有拆除系爭市場棚架之義務，
      因棚架之設置與系爭火災之延燒及損害之擴大無因果關係
      ，被上訴人縱有怠於執行職務，未拆除系爭市場棚架，亦
      不構成國賠法第2條第2項後段之消極不作為國家賠償責任
      。
  (二)系爭市場棚架之設置，並無國家賠償法第3條之適用：
    被上訴人設置管理攤販集中市場並無疏失，縱認與都市計畫
    公共設施保留地臨時建築使用辦法規定不符，亦僅為設置程
    序有所疏失，無法證明系爭市場及其上之棚架設置於當初設
    置建造之際存有瑕疵，與國賠法第 3條規定之「公有公共設
    施之設置欠缺」之認定無涉。而上訴人於後菜園街之計畫道
    路且為既成巷道上，依法設置市場安置攤販外，該攤販集中
    區○○○巷道供人車通行，自無使該巷道欠缺通常應有之狀
    態及功能之虞。退萬步言，縱認被上訴人設置系爭市場棚架
    有國賠法第 3條公共設施管理欠缺之問題，系爭市場棚架之
    設置，與系爭火災之延燒及損害之擴大無因果關係，被上訴
    人自無須依據國賠法第3條之規定，負損害賠償責任。
  (三)該市場棚架之設置與上訴人系爭房屋發生火災之原因及損害
    之擴大，並無因果關係：
    1.消防車未進入 2巷內進行救火，非因火災發生地點有設置
      市場棚架之關係，而係因方便水帶接駁與水源供應。況消
      防車於接獲報案後，已於五分鐘之內抵達火警事發現場，
      並已部署於最接近火場及水帶接駁最方便的位置，足見市
      場棚架並無阻礙消防車進入火場搶救。
    2.系爭社區○○○道路（後菜園街32巷、2巷），均為狹小
      巷道，寬度根本不到4米寬，而消防車要能駛進並能操作
      ，必須要有4米之寬度，因此系爭火災發生時，消防車為
      何不能順利駛入巷內救火，係因後菜園街32巷、2巷巷道
      狹小所致，而非系爭棚架阻礙救火。
    3.依台北縣政府消防局火災原因報告書之報告摘要關於火災
      原因研判，32巷6號6樓之「火流應是由西側32巷4號6樓延
      燒到東側32巷6號6樓」可知，消防隊員潘世淦證稱消防車
      到達時，「32巷6號那邊也有濃煙出來快要燒起來」，可
      見當第一時間消防車到達時，火流已從「上訴人之32巷4
      號6樓」房宅延燒至隔壁「32巷6號6樓」之房宅。當消防
      車於第一時間即進入後菜園街32巷進行救火時，上訴人房
      宅早已起火，且2巷市場與公共棚架設置未曾阻礙消防人
      員在32巷之救火行動，故火勢之擴大與被上訴人棚架設置
      間並不存有因果關係。
  (四)上訴人違建加蓋，將系爭32巷與 2巷間之防火巷全部堵塞，
    與有重大過失：
    上訴人之建物屬嚴重加蓋5、6樓之違建，且32巷與 2巷住家
    間本有預留防火巷，然上訴人違建時，將防火巷全部蓋滿並
    無任何預留消防空間，故火災發生時勢必會延燒而加大損害
    。由板橋市消防大隊勘驗現場之照片所示，上訴人所增建之
    4、5樓部分，明顯佔去防火巷一半以上之空間，防火巷均被
    上訴人之違建堵死，因此當系爭火災發生後，勢必會延著違
    建部分延燒，再加上防火巷均被上訴人之違建堵死，致使防
    火巷根本無法發揮作用。
  (五)答辯聲明：
    1.上訴駁回。
    2.如受不利判決，願供擔保請准免予假執行。
    3.第一、二審訴訟費用，均由上訴人負擔。
四、兩造不爭之事實：
  (一)上訴人係台北縣板橋市○○○街32巷4號住戶，93年1月24日
    上午，與上訴人上開建物後方毗臨之台北縣板橋市○○○街
    2 巷1號5樓發生火警，延燒波及上訴人所有上開建物，致上
    訴人受有損害。
  (二)台北縣板橋市○○○街 2巷巷道，為公共設施保留之都市○
    ○道路，被上訴人於該巷道設置攤販集中市場，並於市場上
    方搭設固定式棚架，惟該棚架於起訴後業已拆除。
五、兩造爭點之論述：
  本件之爭點：(一)被上訴人於板橋市○○○街設置攤販集中市場
  ，該公有公共設施之設置或管理有無欠缺？(二)被上訴人所屬市
  場管理處之公務員，就該市場之管理有無國家賠償法第 2條規
  定之責任？(三)該市場棚架之設置是否影響消防車進入救火，與
  上訴人系爭房屋發生火災之原因及損害之擴大，有無因果關係
  ？(四)上訴人就損害之發生與擴大，是否與有過失？(五)上訴人所
  受損害，是否確為2,245,000元？茲審究如次：
  (一)關於「被上訴人於板橋市○○○街設置攤販集中市場，該公
    有公共設施之設置或管理有無欠缺」之爭點部分：
    1.按公有公共設施因設置或管理有欠缺，致人民生命、身體
      或財產受損害者，國家應負損害賠償責任，國家賠償法第
      3條第1項固定有明文。惟所謂公共設施之設置有欠缺，係
      指公共設施建造之初，即存有瑕疵而言；管理有欠缺者，
      係指公共設施建造後未妥善保管，怠為修護致該物發生瑕
      疵而言。此外，人民依上開規定請求國家賠償時，尚須人
      民之生命、身體或財產所受之損害，與公有公共設施之設
      置或管理之欠缺，具有相當因果關係，始足當之，亦即在
      公有公共設施因設置或管理有欠缺之情況下，依客觀之觀
      察，通常會發生損害者，即為有因果關係，如必不生該等
      損害或通常亦不生該等損害者，則不具有因果關係（最高
      法院84年度台上字第1004號裁判參照）。
    2.上訴人主張被上訴人於台北縣板橋市○○○街 2巷巷道設
      置攤販集中市場，並於市場上方搭設固定式棚架，該公有
      公共設施之設置有欠缺，無非係以被上訴人於狹窄巷道設
      置臨時攤販集中市場，未經合法申請許可，且該臨時建築
      與臨建辦法第 7條：「在公共設施道路及綠地保留地上，
      申請臨時建築者，限於計劃寬度在15公尺寬以上，並應於
      其兩側各保留4公尺之通路」之規定不符，該設置係屬不
      法為其論據。然而，被上訴人設置之上開公有公共設施即
      臨時攤販集中市場暨市場上方搭設之固定式棚架，有無依
      都市計劃公共設施保留地臨時建築使用辦法第8條規定向
      主管機關申請臨時建築許可，或是否與同法第7條規定不
      符而屬違法設置之臨時建築，均核與國家賠償法第3條第1
      項所謂「公有公共設施之設置有欠缺」之認定無涉。蓋國
      家賠償法第3條所定公共設施設置欠缺所生國家賠償責任
      之立法，旨在使政府對於提供人民使用之公共設施，負有
      維護通常安全狀態或功能之義務，此徵諸前揭最高法院84
      年度台上字第1004號判決意旨揭示：所謂公共設施之設置
      有欠缺，係指公共設施建造之初即存有瑕疵之意旨即可得
      證。故被上訴人設置臨時攤販集中市場，縱與都市計劃公
      共設施保留地臨時建築使用辦法之相關規定不符，而屬違
      法設置，但僅係設置之程序違法而已，非可當然逕認該公
      共設施之本身因此不具有通常之安全狀態或功能，而屬國
      家賠償法第3條第1項所謂之設置欠缺。
    3.系爭攤販集中市場之設置，與系爭火災之延燒及損害之擴
      大無因果關係（理由詳後述），被上訴人亦無須依據國賠
      法第3條之規定，負損害賠償責任。
  (二)關於「被上訴人所屬市場管理處之公務員，就該市場之管理
    有無國家賠償法第2條規定之責任」之爭點部分：
    1.按公務員於執行職務行使公權力時，因故意或過失不法侵
      害人民自由或權利者，國家應負損害賠償責任。公務員怠
      於執行職務，致人民自由或權利遭受損害者亦同。國家賠
      償法第2條第2項定有明文。又國家賠償法第2條第2項後段
      所稱之公務員怠於執行職務之消極不作為國家賠償責任，
      自保護規範理論擴大對人民保障而言，凡國家制定法律之
      規範，不啻授與推行公共政策之權限，而係為保障人民生
      命、身體及財產等法益，且該法律對主管機關應執行職務
      之作為義務有明確規定，並未賦予作為或不作為之裁量餘
      地，如該管機關公務員怠於執行職務行使公權力，復因具
      有違法性、歸責性及相當因果關係，致特定人之自由或權
      利遭受損害者，即應負上開消極不作為之國家賠償責任（
      最高法院92年台上字第69號判決意旨參照）。
    2.上訴人雖主張被上訴人設有市場管理所，該所公務員明知
      被上訴人設置臨時攤販集中市場與臨建辦法第 7條要件不
      符，且依法不得設置固定棚架防礙人車通行，竟不為應為
      之取締及報請拆除行為，有怠於執行職務之情形。惟，縱
      令被上訴人設置之臨時攤販集中市場與臨建辦法之規定不
      符，其設置不合法，但違章建物之取締及報請拆除並非法
      律所定被上訴人市場管理所公務員應執行之職務行為，被
      上訴人市場管理所公務員依法既無上開作為之義務，故被
      上訴人所屬市場管理所公務員未為取締及報請拆除之行為
      ，自非屬國家賠償法第2條第2項後段所稱之公務員怠於執
      行職務之消極不作為行為。
  (三)關於「該市場棚架之設置是否影響消防車進入救火，與上訴
    人系爭房屋發生火災之原因及損害之擴大，有無因果關係」
    之爭點部分：
    1.依台北縣政府消防局火災原因報告書之報告摘要，關於火
      災原因研判「32巷6號6樓之火流應是由西側32巷4號6樓延
      燒到東側32巷6號6樓」（原審卷二第93頁）；再據第一個
      開消防車到達現場之消防隊員潘世淦於刑事案件證稱「消
      防車到達時，32巷6號那邊也有濃煙出來快要燒起來」（
      見台灣板橋地方法院94年度易字第121號刑事影印卷94 年
      3月29日審判筆錄第9頁）；佐以火災現場平面及物品配置
      圖，起火點之2巷1號5樓與上訴人之32巷4號5樓係使用共
      同壁（3131號偵查卷第30頁）；足認當第一部消防車到達
      時，火流已從上訴人之32巷4號6樓延燒至隔壁32巷6號6樓
      房宅。既然當消防車抵達後菜園街32巷進行救火時，上訴
      人之房宅早已著火甚至快要延燒至32巷6號，則不論2巷有
      無市場與公共棚架之設置，對早已著火之上訴人房宅而言
      ，損害已經發生，棚架之設置與上訴人之損害間自不存有
      因果關係。上訴人雖執火災出動觀察紀錄所載「到達時狀
      況：火勢由後菜園街2巷1、1之1、1之2號頂樓加蓋部分竄
      出，但未有爆炸聲現象，燃燒面積約230平方公尺左右。
      」（原審卷二第45頁）抗辯消防車到達現埸時，上訴人之
      房宅尚未受波及云云。然，依上揭火災現場平面及物品配
      置圖所示，2巷1之1號與上訴人之32巷4號係使用共同壁前
      後相連，火勢既已由2巷1之1號頂樓加蓋部分竄出，燃燒
      面積約230平方公尺，上訴人之房宅又有頂樓之加蓋違建
      ，豈可謂尚未被波及？
    2.證人潘世淦於原法院證稱「（法：消防隊從接獲通知到趕
      抵現場耗時多久？）約 5分鐘左右。」、「（法官：共派
      出幾輛消防車？停靠地點為何？）第 1梯次是兩部消防水
      箱車 1部救護車，停靠在後菜園街上，兩輛消防車都是停
      靠在後菜園街上。」、「（法官：消防車選擇停靠點的依
      據為何？）是最靠近火場及水帶接駁最方便的位置。」（
      原審卷二第165頁）。足見消防車之所以未進入2巷內救火
      ，乃係因考量水帶接駁位置，為方便水帶接駁與水源供應
      之關係。證人潘世淦既證稱消防車選擇停靠點是以最靠近
      火場及水帶接駁最方便的位置為依據，故進入後菜園街並
      實際負責救火之2台消防車分別停放在2巷及32巷口進行救
      災，理應是基於上開考量下所為之選擇。參以火場附近之
      消防取水口分別在32巷 2號、6號、8號對面，業經原法院
      赴現場勘驗明確，有勘驗筆錄在卷可憑（原審卷二第86頁
      ）；暨潘世淦證稱其所在之第 2台消防車停靠在靠近32巷
      處，是因該處有一消防栓，且該消防車除接線直接朝火場
      噴灑外，另接一線到停在2巷之第1台消防車，以供應該車
      水源等情，益徵兩輛消防車係因靠近火場及水帶接駁與水
      源供應方便之故，選擇分別停靠在32巷及 2巷口（即在火
      場之兩側拉線進行灌救），而非進入2巷內進行救火。
    3.本件失火建物與第1台消防車停靠位置之間，隔有一3層樓
      建物，固有上訴人所提且被上訴人亦不爭執之現場圖在卷
      可稽。惟消防車直接停在失火處前方噴水，與停在失火處
      附近拉水帶灌救，此兩種方式就消防救火的效果並無差別
      ，若第 1台消防車有架梯到制高點，就不會因失火建物與
      消防車間隔著一棟 3層樓建物而受影響，已據證人潘世淦
      陳明在卷（原審卷二第167頁）。而停放在停靠在2巷口之
      第1 台消防車係架梯從建築物外面上去，拉水帶救火，該
      輛消防車之鋁梯全長有 3樓半的長度等情，亦據證人潘世
      淦證述明確。是以，第1台消防車之鋁梯全長既有3樓半之
      長度，已高於中間間隔之該棟3層樓建物，復無其他證據
      證明救火效果因此受有影響，堪認第1台消防車停靠在2巷
      巷口，架梯從上開 3層建物外拉水帶朝火場噴灑，已足達
      救災任務，並無非必停放在起火處即後菜園街2巷1號前方
      進行噴水救災之必要。
    4.依證人吳清遠在本院之證詞，「（上代：消防車的位置大
      概在那裡？）車子都在後菜園街還有府中街巷口，車子都
      在外圍無法進去」，「（被上代：救災現場附近巷道屬於
      比較狹窄，消防車能否直接開進去32巷？） 2巷與32巷都
      是市場是直接連結起來所以車子都無法進去，」等語（本
      院卷第76頁反面、第77頁），足知系爭後菜園街32巷、 2
      巷，均為狹小巷道，寬度不到 4米寬，而消防車要能駛進
      並能操作，必須要有 4米之寬度，因此，系爭火災發生時
      ，消防車之所以未能駛入巷內救火，係因後菜園街32巷、
      2巷巷道狹小所致，而非因棚架阻礙救火。
    5.再者，證人吳清遠亦證稱：「（被上代：所以是否假設需
      要佈水線的位置）是。現場消防栓位置在府中路，媽祖廟
      旁邊，我們會考慮車子要在消防栓在那裡」、「（被上代
      ：如果直接開到2巷是否還需要從消防栓接水？）是。」
      （本院卷第77頁）；核與證人姜俊銘證稱：「（被上代：
      你的記憶中市場門口是否有消防栓？）他們消防車停在
      32巷是因為那裡有消防栓‧‧‧」（本院卷第78頁反面）
      等語相符。足見火災發生當時，消防車之所以停在32巷口
      ，而不直接駛入巷內，係因後菜園街附近，只有32巷口有
      消防栓，為考量水帶接駁問題，才將消防車停在巷口，與
      市場棚架之設置是否會導致消防車無法進入該巷無關。
    6.上訴人提出之台北縣消防局第一大隊板橋分隊針對狹小巷
      弄影響消防救災現場勘查紀錄表（原審卷二第 113頁）內
      之勘查情形欄雖載明「 2巷右臨黃石市場，整條巷子上方
      固定鐵架遮雨棚，有妨礙消防救災之虞」，而建議「後菜
      園街 2巷內為鐵架固定式遮雨棚，應著眼於確保民眾生命
      及財產安全為前提及消防搶救上之時效，建請板橋市公所
      拆除」，此僅能證明該處日後若發生火災，被上訴人搭設
      之固定棚架恐有妨礙消防救災之虞而已，無從證明被上訴
      人搭設之固定棚架就本件消防救災工作確生實際阻礙而有
      延滯救災之情，該份勘查紀錄表尚不足做為有利於上訴人
      之認定。
    7.板橋市黃石里里長吳聰榮雖出具火災證明，證明上訴人房
      宅確因公有市場雨棚影響救災而遭延燒，然吳聰榮既非參
      與救災之消防人員，自無從判斷棚架對救災工作之影響，
      故上開證明所載應僅係其個人之判斷與意見，不足做為有
      利於上訴人之認定。又依證人吳聰榮於原法院審理時證稱
      ：在第一梯之後到場之其他消防車大多停在北門街那裡，
      停在北門街的消防車都是大型的，因火場附近街道較窄，
      消防車不易進入，且在2巷那裡還有公有市場，上方的遮
      雨棚阻礙消防車進入等語（見原審卷(二)第152頁、153頁）
      ，固可證明其他到場之大型消防車無法進入後菜園街 2巷
      ，惟本件火災經停放在後菜園街2巷與32巷口之第一梯2輛
      中小型消防車噴水灌救，已可於50分鐘左右快速控制與撲
      滅，故停放在較遠處即北門街之其他大型消防車因巷道狹
      窄及2巷上方固定棚架之故而未能進入2巷，即與救災工作
      無影響，亦難認此與上訴人房宅發生火災之原因及損害之
      擴大有因果關係存在。
  (四)關於「上訴人就損害之發生與擴大，是否與有過失」及「上
    訴人所受損害，是否確為2,24 5,000元」之爭點部分：
    基於前開爭點之判斷，上訴人因未能舉證證明被上訴人應依
    國家賠償法第 2條、第3條第1項規定負賠償責任，故此兩項
    爭點已無判斷之必要，爰不再論述。
六、綜上所述，上訴人既不能證明被上訴人就系爭公有公共設施
    之設置或管理有欠缺，及被上訴人所屬市場管理處之公務員
    有怠於執行職務之情而應負國家賠償法第 2條之責任，且被
    上訴人所搭設之市場棚架阻礙消防救災，與上訴人房屋發生
    火災之原因及損害之擴大，有無因果關係，故上訴人依國家
    賠償法第2條、第3條第1項規定，請求被上訴人賠償
    2,245,000元，為無理由，應予駁回。又上訴人之訴既經駁
    回，其假執行之聲請即失所附麗，應併駁回之。是則原審為
    上訴人敗訴之判決並駁回其假執行之聲請，於法並無不合。
    上訴意旨指摘原判決不當，求予廢棄改判，為無理由，應予
    駁回。
七、據上論結，本件上訴為無理由，依民事訴訟法第449條第1項
    、第78條，判決如主文。
中    華    民    國    95    年    10    月    31    日
                    民事第二庭
                        審判長法  官  吳謙仁
                              法  官  李瓊蔭
                              法  官  蘇瑞華
正本係照原本作成。
如不服本判決，應於收受送達後20日內向本院提出上訴書狀，其
未表明上訴理由者，應於提出上訴後20日內向本院補提理由書狀
（均須按他造當事人之人數附繕本）上訴時應提出委任律師或具
有律師資格之人之委任狀；委任有律師資格者，另應附具律師資
格證書及釋明委任人與受任人有民事訴訟法第466條之1第1項但
書或第2項（詳附註）所定關係之釋明文書影本。
中    華    民    國    95    年    11    月    1     日
                              書記官  賴以真
附註：
民事訴訟法第466條之1（第1項、第2項）：
對於第二審判決上訴，上訴人應委任律師為訴訟代理人。但上訴
人或其他法定代理人具有律師資格者，不在此限。
上訴人之配偶、三親等內之血親、二親等內之姻親，或上訴人為
法人、中央或地方機關時，其所屬專任人員具有律師資格並經法
院認為適當者，亦得為第三審訴訟代理人。


司法院資訊處製作；財團法人民間司法改革基金會備份。
